【裁判字號】    89,交聲,32
【裁判日期】    890926
【裁判案由】    違反道路交通管理處罰條例聲明異議
【裁判全文】
臺灣苗栗地方法院交通事件事裁定                     八十九年度交聲字第三二號
    受  處 分 人  甲○○
    即  異 議 人
右列聲明異議人因違反道路交通管理處罰條例案件，對於內政部警政署國道公路警察
局八十九年七月二十一日所為之處分，聲明異議，本院裁定如左：
    主  文
異議駁回。
    理  由
一、按道路交通管理處罰條例第三十三條規定：汽車行駛於高速公路或設站管制之道
    路，而不遵管制之規定者，處汽車駕駛人新台幣三千元以上六千元以下罰鍰。
二、本件異議理由略以：內政部警政署國道公路警察局舉發違反道路交通管理事件通
    知書，認為聲明異議人甲○○於民國八十九年七月一日中午十二時五十二分，駕
    駛自用小客車，在國道中山高速公路南下一零九點六公里處行駛路肩等情，然該
    路段係駕駛人正要下頭份交流道之匝道拓寬路面上，而非行駛一般高速公路之路
    肩，且國道中山高速公路南下一零九點六公里處確係頭份交流道之匝道，故國道
    警察局認聲明人係在高速公路上行駛路肩應有違誤，為此聲明異議。
三、揆諸交通警員製單舉發違反道路交通管理處罰條例所列之違規事實，本質上為行
    政處分，係公務員基於職務上權力，依法就特定之公法具體事件所為之單方行政
    行為，基於公務員為公法上行為具有公信力之原則，該行政行為當可被推定為真
    正，其據以依法處分之事實認定亦為正確無誤，此與民事訴訟法第三百五十五條
    第二項規定「文書依其程式及意旨得認作公文書者，推定其為真正」之情形相同
    ，本此公信原則，乃立法者賦予行政機關制定違反道路交通事件統一裁罰標準及
    處理細則，使執勤警員得當機處分，以維護交通秩序、安全之行政目的。反之，
    若謂公務員一切行政行為均需預留證據以證其實，則國家行政勢必窒礙難行，據
    此，刑事訴訟法就犯罪證據有關規定中，與屬於行政秩序罰之交通違規裁罰本質
    不合之部分，自不在準用之列。又按中華民國道路交通標線規定，白色虛線為車
    道線，用以劃分各線快車道。白色實線為路面邊線，用以指示快車道外側邊緣之
    位置，劃分快、慢車道或路肩之界線。又所謂加速車道：指設於匝道與主線車道
    之間，專供汽車由匝道駛入主線車道前加速之車道。所謂匝道：指交流道中為加
    減速車道及主線車道與其他道路間之連接部分。所謂路肩：指設於車道之外側，
    路面邊線與護欄或邊溝間部分。再汽車行駛高速公路，不得有左列行為：二、在
    路肩行駛，或利用路肩超越前車或倒車。高速公路交通管制規則第二條第八款、
    第十一款、第十四款及第九條第一項第二款分別定有明文。經查國道中山高速公
    路南下一零九點六公里處聲明人於上開時地駕駛駕駛違規所在為路肩，有證人即
    取締之警員乙○○、丙○○證稱屬實，並當庭使用Ｖ８播放該路段劃有白色實線
    之邊線，區○○道○路肩，聲明人駕駛自小客車所行駛為路肩，復有照片十二張
    附卷可證，而頭份交流道新設南下出口“ＲＡＭＰＥ”之標誌、標線於八十九年
    七月十一日施工完成，並於八十九年七月十二日開放通車，有該交通部台灣區○
    道○○○路局拓建工程處八十九年九月二日拓交字第八九六一六○號函附卷可明
    。是聲明人辯稱係正要下頭份交流道之匝道拓寬路面上，非行駛路肩，應有誤會
    。從而，本件異議人誤解法規，且未能提出有利證據以資證明，復查無何證據足
    認執勤員警有捏造事實違法取締之情事，則其本於維護交通秩序、安全之職責所
    為舉發，自應受到合法、正確之推定，異議人空言辯稱並未行駛路肩云云，即難
    採信。原分機關據前揭違規單之記載援引首開規定，裁處罰鍰新台幣三千元並無
    不當，本件異議為無理由，應予駁回。
四、據上論斷，應依道路交通案件處理辦法第十九條，裁定如主文。
中      華      民      國    八十九    年      九      月   二十六     日
                                臺灣苗栗地方法院交通法庭
                                    法  官  張  珈  禎
右正本證明與原本無異。
如不服本裁定應於送達後五日內向本院提出抗告狀。
                                    書記官  楊  慧  萍
中      華      民      國    八十九    年      九      月   二十九     日


司法院資訊處製作；財團法人民間司法改革基金會備份。
